【裁判字號】    98,勞訴,18
【裁判日期】    980810
【裁判案由】    給付薪資
【裁判全文】
臺灣臺北地方法院民事判決              98年度勞訴字第18號
原      告  丙○○
訴訟代理人  丁○○
被      告  甲○○○○○○
特別代理人  乙○○
上列當事人間請求給付薪資事件，本院於民國98年7月21日言詞
辯論終結，判決如下：
    主      文
原告之訴駁回。
訴訟費用由原告負擔。
    事實及理由
一、原告主張被告係民國85年12月7 日依人民團體法成立之社會
    團體，未經法人登記，原告自86年2 月1 日起任職於被告處
    ，擔任被告章程第22條規定之有給職祕書長職務，兩造間為
    委任關係，依被告理事會決議，原告每月薪資新臺幣（下同
    ）1 萬5000元，詎自93年6 月起，原告雖每日到職處理會務
    ，被告卻未再發給原告薪資，迄97年3 月止計積欠原告69萬
    元，經催討拒不給付，為此依委任契約之法律關係提起本訴
    ，聲明請求被告給付原告42萬元等情。
二、被告則辯稱原告雖為有給職祕書長，惟被告因設立目的難以
    達成，會員未再繳納會費，致經費短缺，故於93年7 月15日
    經理事會決議停止會務，不再發薪予職員，僅保留名銜，職
    員若不願擔任無給職義工，即視為解職。原告在場已知悉理
    事會之決議，自不得要求被告給付薪資。原告雖稱每日到職
    處理會務，惟未舉證以實其說，況被告會務已經停止，原告
    據以請求被告付其薪資，無非係為掏空被告僅剩之經費，自
    無理由等語，並聲明請求駁回原告之訴。
三、查被告係85年12月7 日由退休警察人員組織成立之人民團體
    ，未為法人登記；原告自86年2 月1 日起，擔任被告章程第
    22條所定之有給職祕書長職務，每月薪資1 萬5000元，兩造
    間成立委任契約關係；被告自93年6 月起未再發薪予原告等
    事實，為兩造所不爭，並有原告之聘書、被告之立案證書及
    章程附卷可稽（見本院卷第14、21、42-2頁），堪信為真實
    。按委任關係因當事人一方喪失行為能力而消滅，民法第55
    0 條前段定有明文。被告未為法人登記，屬於無權利能力之
    社團，關於其法律上之地位，我國民法未設明文，惟依被告
    章程第17條第2 項規定，理事長為被告代表機關，凡以被告
    名義對外為法律行為，自應由理事長代為、代受意思表示。
    至於被告之理事會，依章程第16條規定，僅具內部事務之審
    定、議決權，並無對外代表權。準此，被告之理事長若出缺
    ，即無代表機關得以對外為法律行為，其情形與法人欠缺代
    表機關致無法獨立以法律行為負義務，即法人喪失行為能力
    之情形相當，應得類推適用上開民法550 條前段之規定。查
    被告之第一、二屆理事長同為乙○○，第二屆理事長任期並
    已於92年6 月3 日屆滿等情，有原告提出之當選證書在卷可
    稽（見本院卷第156 、157 頁）。依人民團體法第20條規定
    ，人民團體理事長之任期不得超過4 年，連任以一次為限。
    據此規定，乙○○自92年6 月3 日第二屆任期屆滿後，即應
    喪失理事長資格。雖被告辯稱第三屆理事長未經選出以前，
    得參照公司法第195 條規定，認乙○○有繼續擔任理事長之
    資格。惟公司董事任期屆滿而不及改選時，延長其執行職務
    至改選董事就任時為止，固為公司法第195 條第2 項前段所
    明定。惟該條項規定係以同條第1 項但書所定「董事得連選
    連任」為規範之前提，與人民團體法第20條限制理事長連任
    僅以一次為限之立法基礎，並不相同，本難比附援引。況被
    告自92年間第二屆理事長任期屆滿後，迄已逾6 年，均未再
    改選理事或理事長，此經兩造陳明在卷，倘仍由第二屆理事
    長繼續執行職務，即與人民團體法第20條避免理事長久棧其
    位，致影響團體功能之立法目的，顯有違悖，自不足取。是
    被告辯稱乙○○仍有繼續擔任理事長之資格，尚無可採。應
    認被告自92年6 月3 日乙○○第二屆理事長任期屆滿後，即
    處於理事長出缺之狀態。又被告之第三屆理事長迄未選出，
    會務陷於停頓狀態亦已逾5 年，此有被告提出之內政部函在
    卷可證。則依前揭說明，應堪認被告自92年6 月3 日第二屆
    理事長任期屆滿時起，即無合法代表機關得以對外為法律行
    為，與法人喪失行為能力之情形相當，應類推適用民法550
    條前段規定，認被告與原告間之委任關係，自斯時起即已消
    滅。是此後原告即無依委任關係請求被告付予委任報酬之契
    約上權利，至於原告是否因繼續為被告處理會務而得依其他
    法律關係請求報酬，因未經原告主張，自不在本件審酌之列
    。從而，原告依委任關係提起本訴，請求被告給付93年6 月
    起至97年3月止之委任報酬42萬元，並無理由，應予駁回。
四、兩造其餘攻擊或防禦方法及未經援用之證據，經本院斟酌後
    ，認為均不足以影響本判決之結果，自無逐一詳予論駁之必
    要，併此敘明。
五、依民事訴訟法第78條判決如主文。
中    華    民    國    98    年    8     月    10    日
                    勞工法庭    法  官  黃明發
以上正本係照原本作成
如對本判決上訴，須於判決送達後20日內向本院提出上訴狀
中    華    民    國    98    年    8     月    10    日
                                書記官  陳怡如


司法院資訊處製作；財團法人民間司法改革基金會備份。
